臺灣基隆地方法院刑事判決　　　　　　　　　　　　　　九十一年度訴字第六九號
　　公　訴　人　臺灣基隆地方法院檢察署檢察官
　　被　　　告　丙○○
　　指定辯護人　本院公設辯護人　乙○○
右列被告因偽造文書等案件，經檢察官提起公訴（九十年度偵字第三九三八號），本
院判決如左：
    主  文
丙○○共同意圖供行使之用，而偽造有價證券，處有期徒刑壹年拾月。
面額為新台幣壹萬伍仟元，發票日為八十八年二月六日，受款人為亞太商業銀行股份
有限公司，到期日為八十九年一月十三日之本票一紙上，發票人為甲○○部分、面額
為新台幣貳拾捌萬伍仟元，發票日為八十八年二月六日，受款人為亞太商業銀行股份
有限公司，到期日為八十九年一月十三日之本票一紙上，發票人為甲○○部分、甲○
○名義填具亞太商業銀行免保人小額信用貸款申請書上「甲○○」之署押壹枚、委託
代繳借款利息或攤還借款本息同意書上「甲○○」署名、印文共計貳枚、周嘉信名義
填具亞太商業銀行免保人小額信用貸款申請書上「甲○○」之署押壹枚、余芝櫻名義
填具亞太商業銀行免保人小額信用貸款申請書上「甲○○」之署押壹枚、偽造甲○○
印章壹枚、偽造之甲○○國民身分證壹枚、冠峰工程有限公司出具之甲○○在職證明
壹紙、偽造之冠峰公司出具甲○○扣繳憑單壹紙、偽造之甲○○勞工保險卡壹紙、台
北市銀行南門分行甲○○存摺壹份均沒收。
    事  實
一、緣丙○○之母林賴英珠係從事保險業，而甲○○之母汪陳寶貴曾經向林賴英珠購
    買保險，因此曾將其女甲○○之國民身分證影本及戶口名簿影本提供與林賴英珠
    辦理保險契約投保手續，詎丙○○竟明知其友人不詳真實姓名化名「陳明松」之
    男子在不詳時間，自其基隆市○○路二０一巷七弄十二號家中，竊取其母所有之
    甲○○國民身分證影本（起訴書誤載正本，應予更正）、戶口名簿影本各一份為
    贓物，仍加以收受後，二人復共同基於概括之犯意聯絡，偽刻甲○○之印章一枚
    ，並依據取得之甲○○身分證影本上記載之資料，共同偽造照片為丙○○，姓名
    及其餘資料均為甲○○之國民身分證一枚，甲○○任職於冠峰工程有限公司（下
    稱冠峰公司）之員工服務證明書之特種文書一紙、勞工保險卡公文書一紙及各類
    所得扣繳暨免扣繳憑單私文書一紙、甲○○於台北銀行南門分行存摺私文書一份
    ，均足生損害於甲○○、冠峰公司、勞工保險局、台北銀行南門分行，後由丙○
    ○假冒甲○○之名義，於八十八年二月十一日，填具亞太商業銀行（下稱亞太銀
    行）免保人小額信用貸款申請書、委託代繳借款利息或攤還借款本息同意書上簽
    上甲○○之署名及印文共計三枚，偽造二份私文書，並向亞太銀行行使申請辦理
    新台幣（下同）三十萬元，足生損害於甲○○，並將前揭偽造之甲○○身分證、
    甲○○任職於冠峰工程有限公司（下稱冠峰公司）之員工服務證明書之特種文書
    、勞工保險卡公文書及各類所得扣繳暨免扣繳憑單、甲○○於台北銀行南門分行
    存摺等私文書，向亞太銀行行使，足生損害於甲○○、冠峰公司、勞工保險局、
    台北銀行南門分行，並將影本留供亞太銀行存檔；又丙○○基於前揭冒用甲○○
    名義之相同概括犯意，單獨於八十八年二月四日，於其不知情友人周嘉信向亞太
    銀行辦理免保人小額信用貸款時，在周嘉信之申請書上，冒用甲○○之名義，偽
    簽「保證人：甲○○Ｚ000000000」等字樣，偽造甲○○簽署保證契約
    之私文書，並向亞太銀行行使之，致生損害於甲○○，且在八十八年二月六日，
    周嘉信因辦理亞太銀行前揭借款時，需由借款人及保證人同時簽發面額分別為一
    萬五千元、二十八萬五千元、發票日均為八十八年二月六日，受款人均為亞太銀
    行，到期日均為八十九年一月十三日之本票二紙，丙○○復冒用甲○○之名義於
    前揭二紙本票上發票人欄位上，偽簽甲○○之姓名及蓋印文共計四枚，偽造甲○
    ○簽發之本票有價證券二紙，並向亞太銀行行使之，致生損害於甲○○；丙○○
    單獨再於八十八年三月十六日，於其不知情友人余芝櫻向亞太銀行辦理免保人小
    額信用貸款時，於余芝櫻之申請書上，冒用甲○○之名義，簽上「保人：甲○○
    」等字樣，偽造甲○○簽署之保證契約私文書，並向亞太銀行行使，致生損害於
    甲○○。嗣於八十九年間因亞太銀行向甲○○催收前述信用貸款利息時始發覺上
    情。
二、案經基隆市警察局移送台灣基隆地方法院檢察署偵查起訴。
    理  由
一、右揭犯罪事實，業據被告丙○○偵查、審理中均供認不諱，並陳稱係其友人化名
    「陳明松」需要款項花用，方與其共同冒用甲○○名義辦理貸款。經查：
（一）被害人甲○○於本院中陳述，其國民身分證並未遺失過，目前所持用之國民身
      分證係因結婚後配偶欄加註而換發。因此，甲○○國民身分證正本並未遺失。
      而證人汪陳寶貴於警訊中證述，丙○○之母林賴英珠約十年前有做保險工作，
      我曾經有買過他的保險，當初有拿我女兒甲○○的身分證及戶口名簿給他辦，
      所以他有我們的戶口名簿影本等語。且丙○○向亞太銀行冒用甲○○名義辦理
      貸款所提供之資料，確有甲○○（照片已換為丙○○）之身分證、戶口名簿影
      本在卷可稽，因此共犯「陳明松」自丙○○家中所竊得之物應係甲○○國民身
      分證影本、及戶口名簿影本。而丙○○供述其知悉甲○○國民身分證影本等物
      係化名「陳明松」之人所竊得之物，仍收受加以使用，其成立收受贓物罪，首
      堪認定。
（二）卷內所附甲○○之身分證影本除照片部分換貼為被告丙○○外，其餘資料均與
      甲○○之資料相同，此有甲○○提供之目前持有身分證影本核對，可資認定，
      是以被告丙○○供述辦理貸款時，係使用之換貼其照片之甲○○身分證正本，
      而該國民身分證係由丙○○提供照片，與化名「陳明松」之人共同製作完成，
      因此，足信被告與化名「陳明松」者，係依據所竊得甲○○之身分證影本製作
      成資料均與甲○○相同，但係貼上丙○○照片之姓名甲○○之國民身分證正本
      ，是以此應成立偽造特種文書罪，其後於辦理貸款時提出於銀行，亦有行使偽
      造特種文書之犯行，致生損害於甲○○。
（三）卷內所附甲○○名義填具之亞太銀行免保人小額信用貸款申請書、委託代繳借
      款利息或攤還借款本息同意書，被告丙○○均承認係其偽簽及蓋用之印文，被
      害人甲○○亦陳述並未填寫上揭文件，是以堪認被告自白與事實相符，甲○○
      名義之申請書、同意書均屬私文書，是以，此部分乃為被告丙○○與化名「陳
      明松」基於犯意聯絡，而推由丙○○負責偽造私文書，並因其後均向銀行提出
      ，而復有行使偽造私文書犯行，致生損害於甲○○。
（四）卷內所附冠峰公司出具之在職證明、扣繳憑單及勞工保險局出具甲○○由冠峰
      公司為其投保參與勞工保險之勞工保險卡，被告丙○○供述均係化名「陳明松
      」之人偽造，並經證人丁○○○即冠峰公司之負責人於警訊中證述，甲○○並
      未在其公司任職，亦未曾出具甲○○之在職證明書或扣繳憑單，且在職證明上
      使用之公司印文、法定代理人印文均非公司及其個人所有印章之印文等語，核
      與被告所述相符，因此被告丙○○與化名「陳明松」之人基於共同之犯意，推
      由「陳明松」負責偽造上揭冠峰公司出具在職證明特種文書、扣繳憑單私文書
      及勞工保險局出具之勞工保險卡公文書，且於貸款時提出於銀行，亦有行使之
      犯行，致生損害於冠峰公司、勞工保險局。
（五）卷附甲○○於台北銀行南門分行之存摺影本，經向台北銀行南門分行詢問，獲
      悉該帳號之戶名應為韓佳霖，並非甲○○，此有銀行覆函在卷可參，因此該存
      摺影本應亦係被告丙○○與化名「陳明松」基於犯意聯絡，由化名「陳明松」
      偽造而來之私文書，並據其等向亞太銀行提出而行使，致生損害於台北銀行南
      門分行。
（六）卷內所附周嘉信、余芝櫻等二人名義填具之亞太銀行免保人小額信用貸款申請
      書上甲○○擔任保證人等文字，被告丙○○均承認係其偽簽，被害人甲○○亦
      陳述並未填寫上揭文件，證人余芝櫻、周嘉信均於警訊中指認自稱甲○○之人
      係被告丙○○，是以堪認被告自白與事實相符，並被告丙○○於周嘉信、余芝
      櫻之貸款申請書上除簽署「甲○○」之姓名外，復均加註「保人或保證人」之
      字樣，顯然其係就周嘉信、余芝櫻之債務對亞太銀行為負保證責任之意思表示
      ，因此應認係偽造保證契約書私文書，並已向亞太銀行提出，亦有行使之犯行
      ，致生損害於甲○○。
（七）卷內所附面額分別為一萬五千元、二十八萬五千元，發票日均為八十八年二月
      六日，受款人均為亞太商業銀行股份有限公司，到期日均為八十九年一月十三
      日之本票二紙上，發票人為甲○○部分之署押及印文，被告丙○○供述為其所
      簽署，核與被害人甲○○所述相符，是以就該部分應成立偽造本票有價證券，
      並已向亞太銀行提出，亦有行使偽造有價證券之犯行。
二、核被告丙○○所為係犯刑法第三百四十九條第一項之收受贓物罪、刑法第二百十
    六條之行使刑法第二百十條之偽造私文書、第二百十一條之公文書、第二百十二
    條之特種文書，刑法第二百零一條第一項之偽造有價證券罪。其偽造私文書及特
    種文書時，先偽造甲○○之印章，再偽造甲○○之署名及印文，及偽造冠峰公司
    、丁○○○之署名、印文，均偽造私文書及特種文書之階段行為，故為偽造私文
    書及特種文書行為所吸收；又其偽造私文書、特種文書、公文書之低度行為，均
    為高度之行使行為所吸收，均不另論罪。其行使偽造有價證券之低度行為，亦為
    高度之偽造有價證券行為所吸收，不另論罪。公訴人雖於原起訴書就被告丙○○
    製作甲○○之身分證之犯行，係認變造特種文書罪，然被害人甲○○已供述並未
    遺失身分證，因此該身分證應係重新偽造而來，公訴人於言詞辯論期日當庭變更
    論以偽造特種文書罪，附此敘明。公訴人就被告丙○○於周嘉信、余芝櫻之申請
    書上冒簽甲○○之名字擔任保證人，認係犯刑法第二百十七條之偽造署押罪，然
    該部分被告丙○○除簽有甲○○之姓名外，尚且加註擔任保證人之字樣，顯然係
    偽造保證契約之私文書並向亞太銀行行使，前已認定，是以公訴人認僅成立偽造
    署押罪尚有未洽，應予變更為行使偽造私文書罪。被告收受之贓物除有甲○○之
    身分證影本外、尚有甲○○之戶口名簿影本，此部分雖於起訴之犯罪事實中未提
    及，然被告丙○○係同時收受，故其係一行為同時收受化名「陳明松」交付之二
    項物品，乃屬單純一罪，本院自得併與審究。被告與化名「陳明松」二人就冒用
    甲○○名義辦理貸款部分具有犯意聯絡及行為分攤，為共同正犯。被告就其冒用
    甲○○名義辦理貸款時，提出偽造之私文書、公文書、特種文書加以行使，係屬
    一行使行為提出不同種類文書而行使，應成立想像競合犯，從一重行使偽造公文
    書處斷。被告丙○○所為行使偽造公文書行為、與二次行使偽造擔任周嘉信、余
    芝櫻保證契約私文書之行為，時間緊接，所犯罪名相同，顯係出於概括之犯意為
    之，為連續犯，爰依刑法第五十六條之規定以一重罪行使偽造公文書罪論，並遞
    加重其刑，公訴人認應分論併罰，要有未洽附此敘明。另被告雖偽造甲○○名義
    為發票人之二紙本票，然因其被害人同一，被害法益僅有一個，是以仍屬單純一
    罪。被告所犯收受贓物罪、行使公文書罪、與偽造有價證券罪間，有方法結果之
    牽連關係，為牽連犯，應從一重偽造有價證券罪處斷。被告因一時貪欲至罹刑章
    ，而其所得財物僅有三十萬元，且事後已將甲○○部分之借款全數清償與亞太銀
    行，並獲得甲○○之諒解，情輕法重，堪予憫恕，雖科以最低度之刑猶嫌過重爰
    依刑法第五十九條規定，減輕其刑。依法分別有加重減輕事由，先加後減之。爰
    審酌被告犯罪之動機係為借款花用，然所借得款項金額尚非甚鉅，犯後坦承犯行
    ，並清償債務，顯然深具悔意等一切情狀，量處有期徒刑如主文所示之刑。
三、被告丙○○偽造甲○○簽發之面額為一萬五千元，發票日為八十八年二月六日，
    受款人為亞太商業銀行股份有限公司，到期日為八十九年一月十三日之本票一紙
    ，發票人為甲○○部分；面額為二十八萬五千元，發票日為八十八年二月六日，
    受款人為亞太商業銀行股份有限公司，到期日為八十九年一月十三日之本票一紙
    ，發票人為甲○○部分均屬偽造甲○○名義簽發之本票，依據刑法第二百零五條
    規定，不問是否屬於犯人所有，均應予沒收。偽造甲○○名義填具亞太商業銀行
    免保人小額信用貸款申請書上「甲○○」之署押一枚；委託代繳借款利息或攤還
    借款本息同意書上「甲○○」署名、印文共計二枚；周嘉信名義填具亞太商業銀
    行免保人小額信用貸款申請書上「甲○○」之署押一枚；余芝櫻名義填具亞太商
    業銀行免保人小額信用貸款申請書上「甲○○」之署押一枚，均屬偽造之印章、
    印文署押，依據刑法第二百十九條規定，不問是否屬於犯人所有，應均沒收。偽
    造之甲○○身分證、冠峰工程有限公司出具之甲○○員工職務證明書、扣繳憑單
    、勞工保險卡、台北銀行南門分行之存摺等向亞太銀行提出行使者應係影本而非
    正本，此經被告丙○○供述係以傳真方式向亞太銀行提出台北銀行南門分行之存
    摺，及與貸款申請書上亦要求貸款提出之資料均僅影本即可，要堪認定，是以前
    揭偽造所得之文件正本應仍屬被告丙○○或共犯化名「陳明松」之人所有，且無
    證據已滅失，是以依據刑法第三十八條第一項第三款，該文件均屬犯罪所得之物
    ，則包含其上之偽造印文、署押均應一併沒收。被告供述亦曾偽刻甲○○之印章
    ，依刑法二百十九條應予沒收。而留存於亞太銀行之文件均僅為影本，其上並無
    偽造之署押、簽名之原本，無庸依據刑法第二百十九條規定沒收署押、印文，且
    該文件亦均經交付為亞太銀行所有，依刑法第三十八條規定亦不得沒收。
據上論結，應依刑事訴訟法第二百九十九條第一項前段、第三百條、刑法第第二十八
條、第五十六條、刑法第二零一條第一項、第二百十六條、第二百十條、第二百十一
條、第二百十二條、第三百四十九條第一項、第五十五條、第五十九條、第二百零五
條、第二百十九條、第三十八條第一項第三款，罰金罰鍰提高標準條例第一條前段，
判決如主文。
本案經檢察官吳佳齡到庭執行職務
中      華      民      國    九十一    年      六      月      十三    日
                                    台灣基隆地方法院刑事第二庭
                                        法    官    王  翠  芬
右正本證明與原本無異。
對於本件判決如有不服，應於收受送達後十日內，向本院提出上訴書狀，上訴於臺灣
高等法院，並按他造當事人之人數附具繕本。
                                        書 記 官    明  祖  斌
中      華      民      國    九十一    年      六      月      十四    日
附錄論罪法條
刑法第二百零一條：
意圖供行使之用，而偽造、變造公債票、公司股票或其他有價證券者，處三年以上十
年以下有期徒刑，得併科三千元以下罰金。
行使偽造、變造之公債票、公司股票或其他有價證券，或意圖供行使之用，而收集或
交付於人者，處一年以上七年以下有期徒刑，得併科三千元以下罰金。
刑法第二百一十六條：
行使第二百十條至第二百十五條之文書者，依偽造、變造文書或登載不實事項或使登
載不實事項之規定處斷。
刑法第二百十條：
 (偽造變造私文書罪)
偽造、變造私文書，足以生損害於公眾或他人者，處五年以下有期徒刑。
刑法第二百一十一條：
偽造、變造公文書，足以生損害於公眾或他人者，處一年以上七年以下有期徒刑。
刑法第二百一十二條：
偽造、變造護照、旅券、免許證、特許證及關於品行、能力服務或其他相類之證書、
介紹書，足以生損害於公眾或他人者，處一年以下有期徒刑、拘役或三百元以下罰金
。
刑法第三百四十九條：
收受贓物者，處三年以下有期徒刑、拘役或五百元以下罰金。
搬運、寄藏、故買贓物或為牙保者，處五年以下有期徒刑、拘役或科或併科一千元以
下罰金。
因贓物變得之財物，以贓物論。
刑法第二百零五條：
偽造、變造之有價證券、郵票或印花稅票及前條之器械、原料，不問屬於犯人與否，
沒收之。
